臺灣板橋地方法院刑事判決　　　　　　　96年度訴字第1404號
公　訴　人　臺灣板橋地方法院檢察署檢察官
被　　　告　甲○○
上列被告因毒品危害防制條例案件，經檢察官提起公訴（96年度
毒偵字第1565號）及移送併案審理（96年度毒偵字第3460號、臺
灣臺北地方法院檢察署96年度毒偵字第757 號），本院依簡式審
判程序判決如下：
    主  文
甲○○施用第一級毒品，處有期徒刑壹年貳月。扣案海洛因伍包
淨重共計壹點陸公克、安非他命壹包淨重共計柒點肆伍公克均
沒收銷燬之；上開海洛因、安非他命之外包裝袋共計陸只、分裝
勺壹支、注射針筒壹佰零壹支均沒收。
    事  實
一、甲○○前因施用毒品案件，經臺灣臺北地方法院以94年度毒
    聲字第138 號裁定送觀察、勒戒後，因認無繼續施用毒品之
    傾向，而於民國94年5 月31日執行完畢釋放出所，並由臺灣
    臺北地方法院檢察署檢察官以94年度毒偵字第537 號為不起
    訴處分確定。惟甲○○又因施用第一級、第二級毒品案件，
    經臺灣臺北地方法院以95年度訴字第1916號刑事判決分別判
    處有期徒刑七月、三月，應執行有期徒刑九月確定（尚未執
    行完畢，於本案中不構成累犯）。
二、詎甲○○仍不知悔改，於上開觀察、勒戒執行完畢後五年內
    ，復基於施用第一級毒品海洛因（下稱海洛因）及第二級毒
    品安非他命（下稱安非他命）之犯意，於96年2 月8 日下午
    1 時許起至同年4 月29日晚間10時許止，在臺北縣中和市○
    ○路某加油站廁所內、臺北縣新店市○○街148 巷11弄4 號
    2 樓住處、臺北縣中和市○○街45號「青山商務汽車旅館」
    218 號等地，以將海洛因粉末摻水稀釋後，再以針筒注入手
    臂之方式，及以將海洛因及安非他命粉末共同置入玻璃球吸
    食器後，再點火燒烤使其產生煙霧後加以吸食之方式，非法
    施用海洛因及安非他命多次，約每日施用一至二次。嗣先於
    96年2 月8 日下午5 時45分許，在臺北縣中和市○○路601
    號1 樓電梯口附近為警查獲，並扣得其所有之海洛因一包（
    淨重0.45公克）。又於同年2 月14日下午5 時許，在臺北縣
    新店市○○街62巷口為警查獲，並扣得海洛因二包（淨重共
    計0.4 公克）、安非他命一包（淨重共計7.45公克）、注射
    針筒一支等物。再於同年4 月30日下午3 時50分許，在上開
    青山商務汽車旅館218 號房為警查獲，並扣得海洛因二包（
    淨重共計0.78公克）、分裝勺一支、注射針筒一百支等物。
三、案經臺北縣政府警察局新店分局、海岸巡防總署北部地區巡
    防局先後報請臺灣板橋地方法院檢察署檢察官偵查起訴、併
    案審理，及由臺北縣政府警察局中和分局報請臺灣臺北地方
    法院檢察署檢察官偵查後移送併案審理。
    理  由
一、本件被告甲○○所犯係死刑、無期徒刑、最輕本刑為三年以
    上有期徒刑以外之罪，其於準備程序中就被訴事實為有罪之
    陳述，經法官告知簡式審判程序之旨，並聽取公訴人及被告
    之意見後，本院業已於96年6 月27日依刑事訴訟法第273 條
    之1 第1 項之規定，合議裁定由受命法官獨任進行簡式審判
    程序，合先敘明。
二、前揭事實業據被告於警詢、偵查及本院審理中均供承不諱，
    而其於上開時、地為警查獲後，經警採集尿液送臺灣檢驗科
    技股份有限公司、瑞芳醫事檢驗所以EIA 酵素免疫分析法初
    步檢驗及以GC/MS 氣相層析質譜儀法確認檢驗結果，確均呈
    鴉片類（嗎啡）及安非他命類陽性反應乙節，亦有臺灣檢驗
    科技股份有限公司96年3 月13日編號CH/2007/21241 號濫用
    藥物尿液檢驗報告、瑞芳醫事檢驗所96年5 月14日檢驗報告
    單、查獲毒品危害防制條例被移送者姓名代碼對照表、查獲
    毒品案件採取嫌疑人尿液送驗姓名、編號對照表各一紙附卷
    可稽，及上開毒品海洛因五包（淨重共計1.63公克）、安非
    他命一包（淨重7.45公克）、施用毒品之器具分裝勺一支、
    注射針筒一百零一支等物扣案可資佐證。前揭扣案毒品經送
    法務部鑑定及由查獲機關以簡易快速篩檢試劑檢驗結果，確
    為海洛因、安非他命成分等情，復有法務部調查局96年4 月
    6 日調科壹字第09623031270 號鑑定書、96年5 月21日調科
    壹字第09623044400 號鑑定書及毒品初步檢驗報告單二紙在
    卷可按，被告之自白既有上開證據足資補強，應堪信為真實
    。據此，本案事證明確，被告犯行堪以認定。
三、又被告前因施用毒品案件，經臺灣臺北地方法院以94年度毒
    聲字第138 號裁定送觀察、勒戒後，因認無繼續施用毒品之
    傾向，而於94年5 月31日執行完畢釋放出所，並由臺灣臺北
    地方法院檢察署檢察官以94年度毒偵字第537 號為不起訴處
    分確定等情，有上開不起訴處分書及臺灣高等法院被告前案
    紀錄表各一份在卷可參，其再犯本件施用第一級、第二級毒
    品之罪，係於觀察、勒戒執行完畢後五年內再犯該條例第10
    條第1 項、第2 項之罪，依毒品危害防制條例第23條第2 項
    規定，應逕予論罪科刑。
四、論罪科刑部分：
(一)按海洛因、安非他命分別為毒品危害防制條例第2 條第2 項
    第1 款、第2 款所定之第一級、第二級毒品，故核被告所為
    ，係犯上開條例第10條第1 項之施用第一級毒品罪及同條第
    2 項之施用第二級毒品罪。被告為施用第一級毒品海洛因、
    第二級毒品安非他命而持有之行為，均為其施用之高度行為
    所吸收而不另論罪。又本件被告雖有多次施用第一級、第二
    級毒品之犯行，然按毒品危害防制條例所稱之毒品，係指具
    有「成癮性」、濫用性及對社會危害性之麻醉藥品與其製品
    及影響精神物質與其製品，此觀該條例第2 條第1 項之規定
    自明，是該條例第10條所定之施用毒品罪，對應上開毒品所
    具有之「成癮性」可知，其構成要件在本質上應即含有「習
    慣性」反覆為同一施用行為之意涵，故該罪所針對之施用毒
    品行為，在自然概念上雖可能有數行為，然若施用毒品者係
    基於持續施用毒品動機之單一犯罪計劃所賡續而為之集合行
    為，所侵害之法益亦均屬相同之社會法益，於法律上應評價
    為「集合犯」，而屬實質上一罪，論以一罪為已足，無庸就
    其每一次施用毒品行為各別評價後依數罪併罰方式處斷。據
    此，本件被告前已有多次施用毒品之前科，業如前述，此次
    又係於96年2 月8 日、2 月14日、4 月30日等密接之時間內
    為警方查獲，顯見其所述每日施用一、二次毒品之頻率，洵
    屬有據，即係基於單一持續施用毒品之動機所為，應屬前述
    之集合犯而僅論以一罪為已足。另被告係以一行為同時施用
    第一級毒品海洛因及第二級毒品安非他命，為想像競合犯，
    應依刑法第55條之規定從一重依施用第一級毒品罪處斷。
(二)本院爰審酌被告前已有因施用毒品經觀察、勒戒及判處徒刑
    之紀錄，業如前述，竟仍再犯本件施用毒品之犯行，顯見其
    悔意不深，惟其施用毒品係自戕行為，對他人法益尚無具體
    危害，及其施用毒品之動機、犯罪後坦承犯行之態度等一切
    情狀，量處如主文所示之刑，以示懲儆。
(三)扣案之海洛因五包共計淨重1.63公克係第一級毒品，安非他
    命一包淨重7.45公克則係第二級毒品，不論屬於犯人與否，
    均應依毒品危害防制條例第18條第1 項前段規定沒收銷燬之
    。又上開海洛因及安非他命之外包裝袋共計六只有防制毒品
    裸露、潮濕、便於攜帶之功能，與分裝勺一支、注射針筒一
    百零一支均為被告所有供犯本件施用毒品犯行所用之物，業
    據其供承在卷，爰均依刑法第38條第1 項第2 款之規定併予
    宣告沒收之。
(四)本件檢察官原雖僅起訴被告於96年2 月8 日下午1 時許施用
    第一級毒品海洛因及於同日經警採尿前96小時內之某時施用
    第二級毒品安非他命之行為，惟被告自96年2 月8 日下午1
    時許起至同年4 月29日晚間10時許止所為多次施用第一級毒
    品海洛因、第二級毒品安非他命之行為，既係基於同一施用
    第一級、第二級毒品之集合犯意為之，與經起訴部分具有集
    合犯之實質上一罪關係，業如前述，且經檢察官移送併案審
    理，基於審判不可分原則，本院自應併予審究，附此敘明。
據上論斷，應依刑事訴訟法第273 條之1 第1 項、299 條第1 項
前段，毒品危害防制條例第10條第1 項、第2 項、第18條第1 項
前段，刑法第11條前段、第55條、第38條第1 項第2 款，判決如
主文。
本案經檢察官吳宗光到庭執行職務。
中　　華　　民　　國　　96　　年　　6 　　月　　29　　日
                  刑事第十七庭  法　官 張紹省
以上正本證明與原本無異。
如不服本判決應於送達後十日內向本院提出上訴狀。
                                書記官 周雅玲
中　　華　　民　　國　　96　　年　　7 　　月　　4 　　日
附錄本案論罪科刑法條全文：
毒品危害防制條例第10條
施用第一級毒品者，處六月以上五年以下有期徒刑。
施用第二級毒品者，處三年以下有期徒刑。
